【裁判字號】    97,上易,417
【裁判日期】    980331
【裁判案由】    損害賠償
【裁判全文】
臺灣高等法院臺中分院民事判決  97年度上易字第417號
上  訴  人  人本至善公寓大廈管理委員會
法定代理人  甲○○
訴訟代理人  王通顯律師
被 上 訴人  乙○○
            龍居公寓大廈管理維護股份有限公司
上  一  人
法定代理人  丙○○
被 上 訴人  龍居保全股份有限公司
法定代理人  丙○○
上二人共同
訴訟代理人  盧永盛律師
被 上 訴人  丁○○
上列當事人間請求損害賠償事件，上訴人對於中華民國97年8月
12日台灣台中地方法院96年度訴字第2527號第一審判決提起上訴
，本院於民國97年3月17日言詞辯論終結，判決如下：
    主  文
上訴駁回。
第二審訴訟費用由上訴人負擔。
    事實及理由
甲、程序部分
一、按當事人代理權消滅者，訴訟程序在有法定代理人或取得訴
    訟能力之本人承受其訴訟以前，當然停止，如有訴訟代理人
    時則不予停止；又承受訴訟人得為承受時，應即提出書狀於
    受訴法院為承受之聲明，並由法院送達於他造。民事訴訟法
    第170條、第173條本文、第175、176條定有明文。查本件訴
    訟繫屬中，上訴人人本至善公寓大廈管理委員會（下稱人本
    至善管委會）之法定代理人由李國英變更為甲○○，有上訴
    人提出之區分所有權人會議會議紀錄與第六屆管理委員職務
    推選會議紀錄影本附卷可稽（本院卷第41至45頁），並經甲
    ○○具狀聲明承受訴訟，核與前開民事訴訟法之規定相符，
    應予准許。
二、被上訴人丁○○經合法通知，無正當理由，未於言詞辯論期
    日到場，經核並無民事訴訟法第386條所列各款情形，爰依
    上訴人之聲請，由其一造辯論而為判決，合先敘明。
乙、實體部分
一、上訴人於原審起訴主張略以：
（一）被上訴人龍居管理公司、龍居保全公司於94年間分別與上
      訴人簽立一般事務管理服務契約（下稱管理契約）、一般
      駐衛保全管理契約（下稱保全契約），而被上訴人乙○○
      係受僱於被上訴人龍居保全公司、龍居管理公司，並自94
      年初起擔任臺中市○○路○段段260號人本至善社區公寓
      大廈（下稱人本至善社區）早班警衛；嗣於同年3月底起
      至94年10月19日止擔任同社區總幹事，負責該社區公用器
      材維修、收取管理費、彙整廠商請款資料、向上訴人請款
      、並按月製作收入支出表，向上訴人報告，即於年度區分
      所有權人會議時向全體住戶報告等業務。被上訴人乙○○
      明知依上開管理契約，派駐於人本至善社區之管理人員每
      2個月1期向該社區住戶收取之管理費現金，均應轉交總幹
      事，且即存入該社區開設於新竹商業銀行（下稱新竹商銀
      ）之帳戶，如住戶以支票繳納管理費，則另由該社區開設
      於三信商業銀行（下稱三信商銀）帳戶代收，再於每月製
      作之收入支出表上，將該社區當月收入支出明細、銀行存
      款詳列其後，逐一呈請上訴人之財務委員、監察委員及主
      任委員審核後，公告住戶周知。詎被上訴人乙○○竟利用
      上訴人剛成立不久及上訴人主任委員甲○○對伊之信任，
      自94年5月16日起至94年10月19日止，即擔任人本至善社
      區總幹事期間，夥同被上訴人丁○○連續多次將該社區管
      理人員收取轉交之業務上所持有管理費侵占入己，而未存
      入該社區開設於新竹商銀之帳戶內。被上訴人乙○○、丁
      ○○為免東窗事發，自94年5月起偽變造新竹商銀、三信
      商銀之活期存款帳戶存摺影本，製作不實之收入支出表，
      供上訴人查核公告，嗣於94年9月底，上訴人前主任委員
      甲○○向新竹商銀列印對帳單之際，始發現該帳戶內截至
      94年9月16日止，僅餘存款3,982元。
（二）被上訴人乙○○、丁○○共同侵占人本至善社區之管理費
      總數，經計算為1,287,909元，依法應負共同侵權行為連
      帶賠償責任。其中被上訴人乙○○侵占管理費806,527元
      之部分，業經本院以96年度上易字第1098號刑事判決有罪
      確定，被上訴人乙○○雖辯稱管理費均交給由被上訴人丁
      ○○存入銀行，銀行存摺由被上訴人丁○○保管，惟由被
      上訴人乙○○所製作之龍居管理公司執行報告，仍註明被
      上訴人乙○○每月均頻繁前往銀行存入管理費，致上訴人
      誤認有存入銀行，被上訴人乙○○更於94年10月1日社區
      住戶大會上表示，其機車失竊，存摺置於機車內，隱瞞新
      竹商銀對帳單等情，足見其與被上訴人丁○○有共同侵占
      行為。另被上訴人丁○○雖於上開刑事案件審理時，證稱
      ：伊有收受管理費，但有轉交當時主任委員甲○○等語，
      惟經甲○○於該案否認，復無其他證據證明，應不足採。
      而被上訴人丁○○自承收受，對管理費之短缺又無法說明
      ，短缺之責自難辭其究；且被上訴人丁○○係上訴人之監
      察委員，每月於公告之收入支出表上核章，並保有存摺，
      被上訴人丁○○對於被上訴人乙○○所製每月收入支出表
      及公告周知之存摺影本與實際存款不符，應知之甚詳，被
      上訴人丁○○不為舉發，顯係與被上訴人乙○○共謀。至
      於上訴人其餘481,382元之損害，上訴人主任委員甲○○
      於前開刑事案件審理時，證稱：從新竹商銀領出之481,38
      2元，有部分遭被上訴人乙○○取走等語，被上訴人乙○
      ○、丁○○就此部分金錢亦有共同侵占之犯意，自應連帶
      負責。另被上訴人龍居管理公司、龍居保全公司為被上訴
      人乙○○之僱用人，對被上訴人乙○○利用執行職務之便
      ，侵占管理費之行為，應負僱用人之責任，並與被上訴人
      乙○○連帶負賠償責任。爰依民法第184條第1項前段、第
      185條第1項前段、第188條第1項之規定，提起本件訴訟，
      請求被上訴人應連帶賠償上訴人之損害。
二、上訴人於本院補充陳述略以：按民法第188條第1項所謂受僱
    人，非僅限僱傭契約所稱之受僱人，凡客觀上被他人使用為
    之服勞務而受其監督者，均係受僱人，此觀最高法院57年度
    台上字第1663號判例意旨甚明。而被上訴人龍居管理公司與
    龍居保全公司同時與上訴人簽約，二者負責人、地址相同；
    被上訴人乙○○因任早班警衛表現良好，升任為總幹事，扣
    繳憑單皆由被上訴人龍居管理公司出具，可見該二公司人員
    可互相調任，內部人員安排係自行決定，且總幹事總理社區
    所有事務，包含管理員（保全員）之指揮監督，事實上亦執
    行保全事務；依被上訴人乙○○製作之94年5月份收支表與
    存摺內頁可知，上訴人每月應支付被上訴人龍居管理公司、
    龍居保全公司之管理費用，均係匯至被上訴人龍居保全公司
    。因法令與營業項目不同，社區事務之管理分為管理維護與
    保全，分屬營建署與警政署之相異政府部門管理，始造成業
    者須分別成立公寓大廈管理維護公司與保全公司，方能合法
    承攬社區業務。就上訴人而言，僅係委託事務予專業公司，
    而無論其為一或二間公司，遑論知悉總幹事或警衛由何者僱
    用。原審僅以形式上之稅捐扣繳單位認定僱用人為何，而謂
    被上訴人乙○○未受僱於被上訴人龍居保全公司，被上訴人
    龍居保全公司毋庸負僱用人責任，恐非妥適。次查，被上訴
    人乙○○於另案稱管理費均交予被上訴人丁○○，被上訴人
    丁○○於本院96年度上易字第1098號案件中之證述，與97年
    度偵緝字第236號案件中之供述不符，自屬虛偽不實；且兩
    造就上訴人管理費確實短少1,287,909元均不爭執，原審認
    被上訴人毋庸賠償，亦令人無法甘服等語。
三、被上訴人乙○○、龍居管理公司、龍居保全公司於原審答辯
    略以：被上訴人乙○○係受僱於被上訴人龍居管理公司，而
    伊擔任人本至善社區總幹事，亦係處理一般事務管理，故伊
    所為與被上訴人龍居保全公司毫無關連，縱被上訴人乙○○
    有侵權行為，被上訴人龍居保全公司亦不負僱用人之責任，
    不須負連帶賠償責任。本院96年度上易字第1098號刑事判決
    ，雖認定被上訴人乙○○侵占管理費806,527元，惟上訴人
    之監察委員即被上訴人丁○○於上開刑事案件審理時，曾證
    稱：被上訴人乙○○確有將所經手之款項交付被上訴人丁○
    ○等語，則由於該刑事案件係牽涉被上訴人乙○○有無侵占
    上訴人之款項，被上訴人丁○○自不可能悖於事實，僅為偏
    袒被上訴人乙○○而為虛偽陳述，致自己身陷刑事追訴之風
    險，故被上訴人丁○○前開陳述與事實相符。被上訴人乙○
    ○將所經手之款項交付被上訴人丁○○，被上訴人丁○○當
    時既任上訴人之監察委員，並同時行使財務委員之職務，被
    上訴人乙○○將款項交付被上訴人丁○○，即難謂有何侵權
    行為，被上訴人龍居管理公司亦不負連帶賠償責任。縱認被
    上訴人乙○○將所經手款項交付被上訴人丁○○，構成侵權
    行為，然被上訴人丁○○當時擔任上訴人之監察委員，並同
    時行使財務委員之職務，屬上訴人之受任人或受雇人，而被
    上訴人丁○○收受被上訴人乙○○所交付款項，屬擔任上訴
    人委員之職務範圍，是被上訴人丁○○如將因此所收款項占
    為己有，上訴人就該等損害自不得全部要求被上訴人乙○○
    、龍居管理公司賠償，係上訴人之使用人即被上訴人丁○○
    與有過失。至上訴人短少481,382元之部分，係由甲○○與
    被上訴人乙○○、丁○○一同前往銀行提領，並由甲○○同
    意交付被上訴人丁○○，被上訴人乙○○、龍居管理公司自
    不負賠償責任等語。
四、被上訴人龍居管理公司、龍居保全公司於本院補充陳述略以
    ：被上訴人龍居保全公司與龍居管理公司固同屬龍居集團旗
    下之一環，但被上訴人龍居管理公司與龍居保全公司之人事
    、財務、發票開立、報稅、公司所在地均屬各別，獨立營運
    ，各負其責；上訴人每月應支付被上訴人龍居管理公司與龍
    居保全公司之服務費用，亦分別開立發票與支票，二公司乃
    各自獨立之公司。被上訴人乙○○自94年3月至94年10月止
    之薪資，係由被上訴人龍居管理公司支付，有所得扣繳憑單
    可證，益證被上訴人乙○○該段時間受僱於被上訴人龍居管
    理公司，與被上訴人龍居保全公司無涉。另依被上訴人龍居
    管理公司、龍居保全公司與上訴人簽立之上開管理契約與保
    全契約內容可知，管理費用之收繳係上訴人委託被上訴人龍
    居管理公司之代管事務，非被上訴人龍居保全公司之業務範
    圍，各該契約復無二公司應連帶負責之約定；縱被上訴人龍
    居管理公司因受僱人執行業務，應負連帶責任，亦與被上訴
    人龍居保全公司無何關聯。且觀諸契約所定被上訴人龍居管
    理公司與龍居保全公司之管理事項各為「社區所屬之清潔、
    機電維護及行政事務管理」與「安全維護」，前者並包含管
    理費收繳，二者明顯可分，一般人均不致將之混淆，況上訴
    人為上開契約之當事人，其於原審96年12月11日準備書狀亦
    明載：「被告乙○○擔任原告社區之總幹事，本即負有收、
    存社區管理費之義務」，更不可能將保全人員與總幹事之職
    責及其所屬僱主為何等情混淆，上訴人指稱不知，不可採信
    。又上訴人主張核算後社區短少之金額為1,287,909元，惟
    上開96年度上易字第1098號刑事判決以銀行帳戶存款歷史明
    細查詢單認定結果，上訴人短少之數額係為806,527元，則
    上訴人就遭被上訴人乙○○侵占提領之481,382元未為舉證
    以實其說，其主張並不可採等語。
五、被上訴人丁○○於原審及本院均未提出書狀作何聲明或陳述
    。
六、原審判命被上訴人乙○○、龍居管理公司應連帶給付上訴人
    806,527 元，及均自95年1月1日起至清償日止，按年息百分
    之5計算之利息，並駁回上訴人其餘之訴。
（一）上訴人就原審判決其敗訴部分，提起上訴，並上訴聲明：
    1.原判決不利於上訴人之部分廢棄。
    2.原判決判命被上訴人乙○○、龍居公寓大廈管理維護股份
      有限公司應連帶給付上訴人806,527元及均自95年1月1日
      起至清償日止，按年息百分之5計算之利息部分，被上訴
      人龍居保全股份有限公司、丁○○亦應連帶給付。
    3.被上訴人等應再連帶給付上訴人 481,382元及自95年1月1
      日起至清償日止，按年利息百分之5計算之利息。
    4.訴訟費用由被上訴人等負擔。
    5.上訴人願供擔保，請准宣告假執行。
（二）被上訴人乙○○、龍居管理公司、龍居保全公司之答辯聲
      明：
    1.上訴駁回。
    2.第一、二審訴訟費用由上訴人負擔。
（被上訴人乙○○、龍居管理公司就原審判命連帶給付上訴人
806,527元及利息部分，未據聲明不服，已告確定。）
七、本件經上訴人、被上訴人乙○○、龍居管理公司、龍居保全
    公司於原審到庭整理不爭執事實如下（原審卷第168 頁背面
    至169頁背面）：
（一）被上訴人乙○○係受被上訴人龍居管理公司僱用，自94年
      3 月底起擔任人本至善社區總幹事（任職至94年10月19日
      止），負責收受該社區住戶交付之管理費，存入銀行，並
      彙整廠商請款資料，向上訴人請款，及按月製作收入支出
      表，向上訴人報告（年度區分所有權人會議時向全體住戶
      報告）等業務。
（二）依被上訴人龍居管理公司與上訴人間所訂立之管理契約，
      於派駐人本至善社區管理人員向該社區住戶收取之管理費
      （每2個月1期）現金，均應轉交總幹事，並即存入該社區
      開設於新竹商銀之帳戶（住戶以支票繳納管理費，則另由
      該社區開設於三信商銀帳戶代收），再於每月製作之收入
      支出表，將該社區當月收入支出明細，及銀行存款詳列後
      ，逐一呈請上訴人之財務委員、監察委員及主任委員審核
      後，公告給住戶周知。
（三）人本至善社區開設之銀行帳戶存摺，原係由被上訴人龍居
      管理公司派駐該社區之總幹事保管，而社區之收支流程，
      依被上訴人龍居管理公司與該社區之管理契約，則先由社
      區管理員收取住戶繳交之管理費後，交予總幹事負責存入
      該社區新竹商業銀行帳戶，社區管理員收取管理費時，除
      開立收款證明單（收據），一聯交住戶收執，一聯存查，
      另一聯交由被上訴人龍居管理公司統計登入該社區收入帳
      外，尚需逐筆登錄費用代收簿，載明收款人（即管理員）
      ，及簽收人（即總幹事）；至社區應支付予廠商之費用，
      其請款流程，係先由總幹事檢附請款單（即支出憑單）、
      發票及相關支出單據，並依請款之金額，於新竹商銀取款
      憑條上填載金額後，送由上訴人之監察委員（本件由被上
      訴人丁○○擔任）、財務委員、主任委員（當時由甲○○
      擔任）分別核章，並由主任委員、財務委員於取款憑條上
      蓋印該社區之印鑑及個人之私章後，交予總幹事持其保管
      之存摺及前開取憑條，至新竹商銀提領款項支付廠商（廠
      商應於付款簽領表上簽名以示收受款項）。嗣後，被上訴
      人龍居管理公司應按月整理上開收支單據，核對存摺登錄
      內容無訛，製作收入支出表，連同上開單據送請該社區之
      財務委員、監察委員及主任委員審核簽章後，影印公告予
      住戶知悉。
（四）上訴人每月例行會議中被上訴人龍居管理公司之執行報告
      ，被上訴人乙○○每月均頻繁地前往銀行存入管理費，當
      中於94年6月3日更記載「至銀行提領廠商（龍宇）貨款」
      等語。
（五）自94年5月至8月份之收入支出表，及94年度（自93年9月
      至94年8月）收支表，係由被上訴人乙○○製作。
（六）關於被上訴人乙○○業務侵占等刑事案件，業經本院以96
      年度上易字第1098號判處1年6月減為有期徒刑9月，並已
      確定。
八、得心證之理由：
（一）按當事人主張有利於己之事實者，就其事實有舉證之責任
      ，民事訴訟法第277 條本文定有明文。且一方已有適當之
      證明者，相對人欲否認其主張，即不得不更舉反證（最高
      法院19年上字第2345號判例意旨參照）。本件上訴人主張
      ：人本至善社區自94年5月16日起至94年10月19日止，包
      括住戶繳交管理費及該社區新竹商銀帳戶內短少金額合計
      共1,287,909元之事實，為被上訴人乙○○於本件民、刑
      事案件審理中均不爭執（原法院95年度易字第1439號刑事
      卷，下稱刑事一審卷，第152頁），自堪信為真實。而被
      上訴人乙○○就其自94年3月底起，擔任人本至善社區總
      幹事，負責收受該社區住戶交付之管理費、存入新竹商銀
      ，並保管人本至善社區於該銀行存摺等情，復自認在卷（
      刑事一審卷第14、138至139頁與本院96年度上易字第1098
      號刑事卷，下稱刑事二審卷，第135頁背面），則被上訴
      人乙○○職司收取、存入及保管人本至善社區住戶管理費
      之責，其就前開短少金額，自負有舉證責任。
（二）被上訴人乙○○雖抗辯：其所收取之管理費均交予被上訴
      人丁○○，由被上訴人丁○○存入銀行，且人本至善社區
      之存摺後來亦由被上訴人丁○○所保管云云；惟此為上訴
      人所否認。查，
  １、被上訴人丁○○於本院96年度上易字第1098號刑事案件96
      年10月25日審理時，並以證人身分具結證稱：社區存摺本
      來由總幹事保管，後來主任委員收回的事其並不瞭解，至
      存摺影本係主任委員交付其轉交總幹事，因為每月公告，
      都需要主任委員簽章，再交其簽章等語，業經本院核閱刑
      事二審卷無誤（本院刑事卷第110頁），另有該刑事判決
      書影本附原審卷（原審卷93至94頁）可稽，足見被上訴人
      丁○○亦否認經手人本至善社區銀行存摺。又上訴人主任
      委員甲○○於刑事案件審理中迭次到庭具結否認曾保管存
      摺，或交付上開存摺影本之事（刑事一審卷第202頁、刑
      事二審卷第129頁背面、第130頁背面），亦有前開判決書
      （原審卷第94頁）可證，則被上訴人乙○○辯稱將存摺交
      由被上訴人丁○○保管，即非無疑。再者，上訴人每月例
      行會議中被上訴人龍居管理公司之執行報告，被上訴人乙
      ○○每月均頻繁地前往銀行存入管理費，其中94年6月3日
      更記載「至銀行提領廠商（龍宇）貨款」等情，復為被上
      訴人乙○○所不爭執，則被上訴人乙○○於94年5月起如
      未曾保管存摺，殊難想像其得以順暢執行存、提款，並核
      對銀行登錄有無訛謬之情形。凡此，均足證明被上訴人乙
      ○○辯稱其未保管存摺云云，有違常理，不足採信。
  ２、被上訴人龍居管理公司就管理費之收、轉，設有收款證明
      單（收據）、費用代收簿，以記錄每筆費用收取，轉交（
      總幹事）之流程，為上訴人、被上訴人乙○○、龍居管理
      公司所不爭執，被上訴人乙○○既曾擔任管理員，繼升任
      人本至善社區總幹事，對此管理方式自極為熟知，若其已
      將管理費交付被上訴人丁○○收執，理應要求被上訴人丁
      ○○出具收據證明，以釐清責任，然被上訴人乙○○始終
      未能提出任何資料，以佐其詞，則其辯稱：已將收取之管
      理費交給被上訴人丁○○云云，亦難採信。被上訴人乙○
      ○就如何交付管理費予被上訴人丁○○等有利於己之事實
      ，既未能舉證以實其說，則其舉證責任即有未盡，被上訴
      人乙○○就此前開所辯，即無足採。
  ３、另被上訴人丁○○雖曾於本院96年度上易字第1098號刑事
      案件96年10月25日審理時，具結證稱：確有收取被上訴人
      乙○○所交付之管理費，但均已轉交主任委員甲○○云云
      （刑事二審卷第110頁），惟已為甲○○所否認：「（問
      ：社區的管理費由何人收取？之後如何處理？）我們每二
      月收取管理費，由管理公司的管理人員收取，隔天交給總
      幹事（就是被告）拿到銀行存錢。」、「…下班我都會問
      總幹事，錢是否拿到銀行存入，他都告訴我說已經存入了
      ，他根本沒有說錢拿給丁○○。」（刑事二審卷第129頁
      背面、第130頁背面），且事後被上訴人丁○○於原法院
      檢察署檢察官偵查其所涉侵占、偽造文書案件時，亦於97
      年1月11日原法院96年度偵字第18993號偽造文書案件訊問
      中，否認有收住戶之管理費等語（見該筆錄第1頁），有
      該署檢察官97年度偵緝字第236號不起訴處分書附原審卷
      可證（原審卷第159至161頁），則被上訴人丁○○就收受
      管理費乙節之陳述，陳後不一，自難憑採。
（三）惟被上訴人乙○○就短少金額1,287,909元，其中481,382
      元部分，另抗辯：人本至善社區上開新竹商銀帳戶曾於94
      年6月16日提領現金481,382元，係由其與社區前主任委員
      甲○○、監察委員即被上訴人丁○○一同至該銀行領款，
      並交付廠商等語，業據證人甲○○於95年10月26日原法院
      與96年11月15日本院刑事審理時證稱：「（問：94年6月
      16日有一筆新台幣481,382元從新竹商銀西屯分行領出，
      是否知道是何人領出的？）…因為我擔心金額比較多，所
      以我跟丁○○、總幹事一起去新竹商銀，由總幹事去提領
      。」、「…領完之後，我有請總幹事馬上連絡廠商，因為
      已經超過請款的日期，廠商來領的時候都有簽章，應該有
      94年6月16日的日期。」、「（問：九十四年六月十六日
      你們社區到銀行提領481,382元？）有的‥我才與乙○○
      、丁○○一起到銀行去領‥」（刑事一審卷第204至205頁
      、刑事二審卷第129頁背面）、被上訴人丁○○於96年10
      月25日本院刑事審理時證述：「（問：九十四年六月十六
      日你有沒有偕同主委甲○○、乙○○到新竹商銀西屯分行
      領取肆拾捌萬壹仟三百八十二元的款項？）有。」（刑事
      二審卷第109頁至同頁背面）等語屬實，復有上開銀行帳
      戶存摺對帳單與活期性存款歷史明細等影本可證（原審卷
      第34頁、刑事一審卷第100頁）。就此部分金額，被上訴
      人乙○○不構成業務侵占行為，亦據本院上開96年度上易
      字第1098號刑事判決認定在案（原審卷第92頁），是被上
      訴人乙○○此部分之抗辯，堪予採信。
（四）另被上訴人乙○○就包括住戶繳交管理費及該社區新竹商
      銀帳戶內短少金額1,287,909元，其中短少806,527元部分
      （即1,287,909－481,382＝806,527），被上訴人乙○○
      業經本院96年度上易字第1098號刑事判決認定構成連續犯
      業務侵占罪，處有期徒刑1年6月，減為有期徒刑9月確定
      在案，此有上開刑事判決附卷可參，復為被上訴人乙○○
      、龍居管理公司所不爭執；且被上訴人乙○○就短少806,
      527元之原因，迄未能提出積極證據，予以辯駁，則其否
      認有侵害上訴人之權利，即不足採。是上訴人主張被上訴
      人乙○○侵占上開款項806,527元，致其受有損害，應屬
      有據。
（五）次按，因故意或過失，不法侵害他人之權利者，負損害賠
      償責任。民法第184條第1項前段定有明文。再按，受僱人
      因執行職務，不法侵害他人之權利者，由僱用人與行為人
      連帶負損害賠償責任，民法第188條第1項前段定有明文。
      經查，本件被上訴人乙○○於94年3月底起至94年10月19
      日止，任職人本至善社區總幹事，不法侵占上訴人包括住
      戶繳交管理費及該社區新竹商銀帳戶內短少金額共806,52
      7元之際，係受僱於被上訴人龍居管理公司，其負責收受
      該社區住戶交付之管理費、存入銀行、彙整廠商請款資料
      、向上訴人請款、按月製作收入支出表與向上訴人報告等
      業務，係執行其受僱於被上訴人龍居管理公司擔任人本至
      善社區總幹事業務之事實，為被上訴人乙○○、龍居管理
      公司所不爭執，並有所得扣繳憑單影本附本院卷可稽（本
      院卷第40頁）。則被上訴人龍居管理公司對被上訴人乙○
      ○於執行前開業務時，侵害上訴人權利，致上訴人受有損
      害之上揭事實，應依民法第188條第1項規定，與其受僱人
      即被上訴人乙○○負連帶賠償責任，亦足認定。
（六）上訴人復主張：被上訴人龍居保全公司與龍居管理公司同
      時與上訴人簽立上開保全契約與服務契約，二者負責人相
      同，人員並可互相調任，自行決定，被上訴人龍居保全公
      司自亦係被上訴人乙○○之僱用人，應對被上訴人乙○○
      執行職務侵害上訴人權利之前揭事實，負連帶賠償責任云
      云。惟此為被上訴人乙○○、龍居管理公司、龍居保全公
      司所否認；且依上訴人於原審所提出之公司及分公司基本
      資料查詢明細，被上訴人龍居保全公司與龍居管理公司，
      二者代表人姓名雖均為「丙○○」，惟前者統一標號為「
      00000000」、後者則為「00000000」，前者公司所在地為
      「臺中市○區○○里○○路○段184之1號3樓之2」、後者
      則為「臺中市西屯區○○區○路52之3號」，前者所營事
      業資料為「保全業」、後者則為「公寓大廈管理服務業」
      （原審卷第57至58頁）；再就上開保全契約及服務契約第
      3條約定內容觀之，被上訴人龍居管理公司受上訴人之委
      託管理事項係「安全維護」與龍居保全公司所受委託事項
      為「社區所屬之清潔維護、機電維護及行政事務管理」，
      二者顯不相同（原審卷第7、10頁）。是被上訴人龍居管
      理公司與龍居保全公司為不同之權利主體，各自獨立營運
      並各負其責。又被上訴人乙○○於94年3月底起至94年10
      月19日止擔任人本至善社區總幹事期間，其薪資所得扣繳
      憑單之扣繳單位為龍居管理公司，此有所得扣繳憑單附卷
      可參（本院卷第40頁），足認被上訴人乙○○於任職上訴
      人社區總幹事期間，確實係受僱於被上訴人龍居管理公司
      而非龍居保全公司。再者，被上訴人乙○○於本院97年12
      月10日準備程序庭中陳稱：「（問：受僱於何公司？）我
      受僱於龍居公寓大廈管理維護公司，期間從九十四年或是
      九十三年元月份開始，時間已久記不清楚。我到公司應徵
      時是擔任保全人員，所以是在保全公司任職，三個月後調
      到管理公司後再接總幹事職務。」等語明確（本院卷第51
      頁背面）。是被上訴人乙○○於執行總幹事職務致受上訴
      人權利受有損害之際，顯非被上訴人龍居保全公司之受僱
      人。此外上訴人復未能舉證以實其說，上訴人此部分主張
      ，尚難憑採。被上訴人乙○○既非於受僱被上訴人龍居保
      全公司執行職務之際，侵害上訴人之前揭權利，則上訴人
      主張被上訴人龍居保全公司應與被上訴人乙○○負連帶賠
      償之責，於法即屬無據。
（七）上訴人另主張：被上訴人丁○○與被上訴人乙○○共同侵
      占前揭人本至善社區所短少之金額，被上訴人丁○○亦為
      共同侵權行為人云云。惟查，被上訴人丁○○雖未於言詞
      辯論期日到場，然如前述，其於原法院檢察署檢察官偵查
      其所涉侵占、偽造文書等案件時，則否認有收受住戶之管
      理費等語（原法院96年度偵字第18993號偽造文書案件97
      年1月11日訊問筆錄第1頁），且經該署檢察官偵查結果，
      亦以被上訴人丁○○未有與被上訴人乙○○侵占犯意之聯
      絡或行為之分擔，而認被上訴人丁○○並未侵占人本至善
      社區任何款項，有前揭該署檢察官97年度偵緝字第236號
      不起訴處分書附原審卷可證（原審卷第159至161頁）。又
      上訴人就被上訴人丁○○有共同侵害上訴人權利部分之主
      張，亦未能提出積極事證，以供原審與本院查明，則其主
      張被上訴人丁○○有與被上訴人乙○○共同侵占款項之侵
      權行為，洵無足採。被上訴人丁○○對上訴人既無侵權行
      為存在，則上訴人主張被上訴人丁○○應與被上訴人乙○
      ○連帶負賠償之責，與法即有未合。
（八）綜上所述，上訴人主張被上訴人乙○○於執行其受僱於被
      上訴人龍居管理公司擔任人本至善社區總幹事之業務期間
      ，侵占上訴人短少金額共806,527元，不法侵害上訴人之
      權利，應屬可信。從而，上訴人依侵權行為之法律關係，
      請求被上訴人乙○○、龍居管理公司連帶給付806,527元
      ，及自95年1月1日起至清償日止，按年利息百分之5計算
      之利息，為有理由，應予准許；逾此部分之請求，則無理
      由，應予駁回。原審為如上之判決，並依兩造聲請各酌定
      相當擔保金額為准免假執行之宣告，於法洵屬無誤。上訴
      人就其敗訴部分提起上訴，指摘原判決不當，求予廢棄改
      判，為無理由，應駁回其上訴。
九、本件事證已臻明確，兩造其餘陳述與舉證，經審酌後，認於
    判決結果不生影響，毋庸逐一論述，附此敘明。
十、據上論結，本件上訴為無理由，爰依民事訴訟法第449條第1
    項、第78條，判決如主文。
中    華    民    國    98    年    3     月    31    日
                  民事第二庭    審判長法  官  邱森樟
                                      法  官  蔡秉宸
                                      法  官  翁芳靜
以上正本係照原本作成。
不得上訴。
                                      書記官  陳桂芬
中    華    民    國    98    年    3     月    31    日
                                                      Ｖ


司法院資訊處製作；財團法人民間司法改革基金會備份。
